最　高　行　政　法　院　裁　定
　　　　　　　　　　　　　　　　　　 94年度裁字第02598號
抗　告　人　甲○○
上列抗告人因與相對人桃園縣大溪地政事務所間有關土地登記事
務事件，抗告人不服中華民國93年11月22日臺北高等行政法院93
年度訴字第2046號裁定，提起上訴。本院裁定如下：
    主  文
抗告駁回。
抗告訴訟費用由抗告人負擔。
    理  由
一、按抗告法院認抗告為不合法或無理由者，應為駁回抗告之裁
    定。
二、本件坐落桃園縣大溪鎮○○段南興小段298地號土地（下稱系
    爭土地）於民國（以下同）43年3月4日，經相對人依土地法
    第57條規定登記為中華民國所有。抗告人前於85年9月21日
    以系爭土地為其先袓父魏壽慶等人所有，並非無主土地，陳
    情請求回復所有權，經相對人以85年10月14日溪地一字第
    6671號函復稱：「．．．依逾總登記期限無人申請登記土地
    處理原則四─(四)規定：日據時代土地台帳及不動產登記簿記
    載為國人私有者，亦應依法補辦無主土地公告，並於公告開
    始三個月後依法執行代管，代管期間無人申請，期滿即為國
    有登記。經查該筆土地於民國43年3月4日依土地法第57條規
    定登記為國有。依同處理原則一規定：已完成無主土地公告
    及代管程序，並已登記為國有之土地，應不再受理主張權利
    與補辦登記，本案既經依法完成登記，故台端所請歉難辦理
    」在案。嗣抗告人復於93年3月29日以同一理由請求還地于
    民提出陳情，案經相對人以93年4月14日溪地登字第0930002
    839號函復略以「．．．經查大溪鎮○○段南興小段298地號
    土地係依法經無主土地公告及代管程序後，於43年方登記為
    國有。．．．又依逾總登記期限無人申請登記土地處理原則
    一規定：已完成無主土地公告及代管程序，並已登記為國有
    之土地，應不再受理主張權利與補辦登記，是所請還地予民
    歉難受理」等語，抗告人不服，提起訴願，經訴願決定以該
    函內容僅係將系爭土地登記為國有之事實經過及法令依據向
    抗告人說明，應屬事實之敘述與觀念之通知，不因該項敘述
    或通知而對抗告人權益發生具體之法律上效果，非為行政處
    分，而為訴願不受理之決定。抗告人仍不服，提起行政訴訟
    ，經原審維持訴願決定之見解，以裁定駁回其訴。
三、本院按：所謂行政處分，依訴願法第3條第1項規定，係指中
    央或地方機關就公法上具體事件所為之決定或其他公權力措
    施而對外直接發生法律效果之單方行政行為而言。又行政機
    關之答覆若僅將前調查處理經過情形，重行敘明，而仍維持
    前原處分，未有所變更，即難謂係一新處分性質，應為重覆
    處分，而不生法律效果，處分相對人不得以同一法律關係事
    件，更為爭執。經查，本件相對人前以85年10月14日溪地一
    字第6671號函復抗告人申請回復系爭土地為其所有，依逾總
    登記期限無人申請登記土地處理原則一及四─(四)規定歉難辦
    理等語，已對抗告人之申請為准駁之意思表示，而生法律效
    果，自屬行政處分。抗告人嗣於93年3月29日再執前詞向桃
    園縣政府提出陳情，經桃園縣政府於同年4月6日以府地籍字
    第0930073745號函轉相對人，相對人再以93年4月14日溪地
    登字第0930002839號函復抗告人依逾總登記期限無人申請登
    記土地處理原則一規定，抗告人所請還地予民歉難受理等語
    ，核該後函主旨及說明內容，僅將前函處理經過情形，重行
    敘明，而仍維持前原處分，未有所變更，即難謂係一新處分
    性質，揆諸首揭說明，其性質屬重覆處分，不生新的拘束力
    ，自不得以同一法律關係事件，更為爭執。抗告人遽行提起
    訴願，訴願決定予以不受理，尚無違誤。抗告人復提起行政
    訴訟，自非法之所許。原裁定駁回抗告人之起訴以後函係屬
    事實之敘述與觀念之通知，非屬行政處分云云，理由固欠允
    洽，惟其結果並無不同，仍應予以維持。抗告意旨指摘原裁
    定未當，求為廢棄，為無理由，應予駁回。
四、依行政訴訟法第104條、民事訴訟法第95條、第78條，裁定如
    主文。
中　　華　　民　　國　　94　　年　　11　　月　　28　　日
                  第六庭審判長法  官　張　登　科
                              法  官　簡　朝　振
                              法  官　葉　百　修
                              法  官  高  秀  真
                              法  官　藍　獻　林
以  上  正  本  證  明  與  原  本  無  異
中　　華　　民　　國　　94　　年　　11　　月　　29　　日
　　　　　　　　　　　　　　　書記官　徐　忠　信
